【裁判字號】    99,訴,230
【裁判日期】    990831
【裁判案由】    返還投資金
【裁判全文】
臺灣嘉義地方法院民事判決               99年度訴字第230號
原      告  庚○○
            丁○○
前二人共同
訴訟代理人  丙○○
            汪玉蓮律師
被      告  中國信託商業銀行股份有限公司
法定代理人  戊○○
訴訟代理人  鄭曉東律師
            己○○
            乙○○
上列當事人間請求返還投資金事件，經本院於民國99年8月17日
言詞辯論終結，判決如下：
    主  文
原告之訴及假執行之聲請均駁回。
訴訟費用由原告庚○○、丁○○各負擔二分之一。
    事  實  及  理  由
壹、程序方面：
一、按當事人喪失訴訟能力或法定代理人死亡或其代理權消滅者
    ，訴訟程序在有法定代理人或取得訴訟能力之本人，承受其
    訴訟以前當然停止；前條所定之承受訴訟人，於得為承受時
    ，應即為承受之聲明，民事訴訟法第170條、第175條第1 項
    分別定有明文。經查，被告中國信託商業銀行股份有限公司
    （下稱被告銀行）之法定代理人原為麥克迪諾馬，嗣於訴訟
    繫屬中變更為戊○○，業據其具狀聲明承受訴訟，並提出股
    份有限公司變更登記表乙份為憑，核無不合，應予准許。
二、次按對於設有事務所或營業所之人，因關於其事務所或營業
    所之業務涉訟者，得由該事務所或營業所所在地之法院管轄
    ，民事訴訟法第6 條定有明文。本件被告主營業所之所在地
    雖在台北市，惟其於本院轄區內設有位於嘉義市○○○路24
    1 號之營業處所（即被告銀行嘉義分行之營業處所），且被
    告亦表明不爭執本案管轄權而為言詞辯論，是本院自得續予
    審理判決，先予敘明。
貳、實體方面：
一、原告起訴主張：
（一）爰訴外人甲○○係被告銀行嘉義分行理財專員，明知連動
      債並非保本之性質，卻於民國94年11月間，持被告銀行所
      印製僅供被告銀行內部教育使用「CSFB 3年港幣明日之星
      連動債」之廣告單向原告等之配偶及姐姐丙○○介紹，且
      保證該金融商品只要投資期間不主動贖回一定「保本」。
      訴外人甲○○除一直強調該商品「保本」之性質外，亦強
      調該商品有相當於年利率百分之4 之配息。在其之介紹、
      保證及遊說下，原告庚○○遂於94年11月22日、丁○○於
      同年11月30日，分別投資該「CSFB 3年期明日之星連動債
      」產品，金額均為港幣15萬元，並均給付手續費港幣675
      元，到期日均為97年12月30日。
（二）惟訴外人甲○○只將部分內容交付原告等，當時原告庚○○配偶丙○○依其所交付之內容看到「本金損失風險：發
      行機構不提供100%本金之保證」等字眼時，即向甲○○提
      出疑問，惟其稱：因為有戰爭風險，如果發生戰爭才會有
      可能100﹪損失本金。另其同時亦對「當投資3年期間，連
      結標的在評價期間未達到提前出場之條件，且於期末評價
      期間連結標的期末價格跌至零將導致委託人損失其100%信
      託本金」等文字解釋為：若連結3家公司之標的同時倒閉
      才會有損失其100%信託本金之情形，並再三強調系爭連動
      債係「保本」。
（三）按中國信託商業銀行信託運用指示書（暨共同信託基金申
      購書）全部內容，係事後原告等向嘉義市政府消費者保護
      官申訴時，訴外人甲○○於97年7 月11日才補印給原告等
      。經原告等仔細閱讀及請教他人後才發現，被告銀行於風
      險告知書並未將英文條件書（INVESMENT TERMS ）作完整
      之翻譯，只節錄部分內容且翻譯不實。另有些重要訊息如
      ：Documentation and Sales restriction （歐美禁賣）
      台灣禁賣則整段未翻譯，又如：投資試算表（此表可以清
      楚顯示該投資風險）在中譯本完全刪除。有些見於中文翻
      譯本記載之內容，於英文條件書並未載明，該等內容應係
      被告銀行自行杜撰添加之內容，例如：國家風險（Countr
      y Risk；該英文版並無此字眼）。除此外，英文版之條件
      書其內容對於風險之揭露與措詞較被告銀行所翻譯之中譯
      本較為強烈，被告銀行之翻譯顯然意圖粉飾系爭連動債存
      在之風險，誤導投資人心態殊屬明顯。又系爭連動債英文
      名稱為「non-princi palprotected3-year HKD EQUITY L
      INKED NOTE 」，其中文翻譯應為「不保本型3年港幣計價
      連動債券」，惟被告銀行卻將之翻譯成「CSFB 3年港幣明
      日之星連動債」，未將 non-principal（不保本）翻譯成
      中文，顯然違反證券交易法交法第20條有價證券之募集、
      發行、私募或買賣，不得有虛偽、詐欺或其他足致他人誤
      信之行為。
（四）綜上，原告等與被告銀行間既有成立信託契約書，且被告
      銀行並受有手續報酬，故依信託法第22 條及民法第535條
      後段之規定，被告銀行均應就原告等所信託委任之事務，
      依信託本旨及原告等之指示，以善良管理人之注意，處理
      信託之事務。即於本件原告等委託被告銀行投資購買國外
      金融商品，並要求須保本，不得有全損之風險之情形下，
      被告銀行及其所屬理專人員即應掌握原告等之無域外投資
      金融商品經驗及其資力並無法承擔重大損失風險等背景資
      料，提供原告等適當之投資服務，包括完整逐條說明「CS
      FB 3年港幣明日之星連動債」契約條款內容，並明確告知
      連動債之風險屬性，即其保本可能性，及不保本之風險極
      限，以謀求原告等之最大利益，不令原告等有任何疑問或
      誤導之情形，並應於投資期間，隨時注意原告等所購買之
      金融商品風險變化情況，適時通知原告等，提供其規避風
      險之資訊，如此始可認有盡受任人之善良管理人注意義務
      。然被告銀行之行員甲○○明知原告等投資目的係在保本
      獲利，且原告等並無購買連動債之經驗，竟仍於執行上開
      受託投資購買「CSFB 3年港幣明日之星連動債」之業務時
      ，疏未為完整說明及告知風險屬性及不保本之最大風險，
      致原告等誤認「CSFB 3年港幣明日之星連動債」仍屬保本
      之性質，而予以委託投資購買。又被告於原告等購買「CS
      FB 3年港幣明日之星連動債」後，復未定期報告上開投資
      風險變化情形，僅單純寄送投資對帳單予原告等，該對帳
      單上投資本金皆顯示為港幣15萬元，更令原告等相信該金
      融商品為保本性質，顯未盡善良管理人之注意義務。被告
      銀行實未依信託法第22條及民法第535 條後段規定，盡善
      良管理人注意義務，致原告等受有不能於系爭連動債到期
      時收回全部投資款之損害，故被告銀行有違契約義務，應
      依債務不履行之規定，負損害賠償責任。為此，爰依法起
      本訴，並聲明：
      (一)被告應給付原告庚○○新台幣（下同）497,187元，被
      告應給付原告丁○○497,187元，及均自起訴狀繕本送達
      翌日起至清償日止按年息百分之5計算之利息。(二)訴訟費
      用由被告負擔。(三)原告願供擔保請准宣告假執行。
（五）對被告抗辯所為之陳述：
  １、依被告銀行行員甲○○所持向原告等介紹之廣告單，其圖
      示雖有不保本，但依被告銀行行員甲○○之說法為：該金
      融商品連結標的係易利信、諾基亞、摩托羅拉3 家，除非
      提前贖回，此不保本是提前贖回之算法。故訴外人甲○○
      除一直強調該商品「保本」之性質外，亦強調該商品有相
      當於年利率百分之4 之配息，進而遊說購買該金融商品。
      若其未強調保本保息，簡介為何還畫保本？且依被告銀行
      所寄之對帳單，只寫投資本金港幣150,000 元，未列參考
      投資損益報酬率，更令原告等相信為保本。況據週刊報導
      被告銀行於銷售中未第一時間告知投資人淨值，且月報表
      未顯現損益比，益證於銷售時係告知保本，日後寄帳單不
      敢列出虧損比例，讓投資人繼續相信為保本，無法作出因
      應措施。且銀行向國外的投資銀行買連動債，投資銀行定
      期都要向國內銀行報告淨值表現狀況，因此銀行內部絕對
      有每一檔連動債淨值現況，只是銀行向告訴人隱匿。
  ２、被告雖抗辯金管會規定連動債部分對帳單不用顯示投資損
      益報酬，只在網路上顯示即可。然查，相同之案例事實於
      台灣苗栗地方法院98年度苗簡字第399 號判決即認定：依
      行政院金融監督管理委員會銀行局94年12月27日銀局(四)字
      第09480116890 號函所載可知，主管機關銀行局亦要求信
      託業辦理特定金錢信託投資國外連動式債券，除應於網站
      揭露報價資料，亦應提供「定期報告」予客戶市價評估及
      提前解約之參考報價資訊。且衡情，倘銀行僅按月提供投
      資標的淨值，而未有該發行機構近況等風險變動訊息，一
      般投資人實難據以判斷是否應繼續投資或提前解約，由此
      亦足證前開函釋所謂「定期報告」應非僅指投資標的淨值
      。因此本件被告關於此部分抗辯，實不足採。
  ３、原告等雖有在文件上蓋章，但充其量僅能證明其有用印之
      事實，惟仍不足以據為證明被告確有為充分說明系爭連動
      債之性質及風險，以及原告等有詳細閱讀上開文件內容，
      並有因被告之說明而了解系爭連動債並不保本之特性。況
      查被告公司所提供之系爭連動債產品說明書及特約事項文
      件之定型化契約記載格式，其文字明顯細小且排列緊密，
      並夾雜英文資料，非有充分時間予以逐條多次仔細閱讀，
      實難立即得以知悉重要內容。更遑論被告銀行並未將風險
      告知書全部交付原告等，且簽名後即由被告銀行收回，由
      內容寫『此致中國信託商業銀行』，可證非交給原告等，
      以致原告等沒機會看到完整之風險告知書及英文條件說明
      書，不了解連動債之各項規則，認為是保本型商品。因此
      關於原告等有閱讀上開文件及被告銀行確有說明及告知之
      有利於被告之事實，即應由被告負舉證之責。自難依上開
      說明書及特約文件上有原告等之印文，即認定被告銀行已
      盡上開說明及告知之善良管理人注意義務。
  ４、關於被告銀行於99年7月1日答辯狀謂：「在原告丁○○及
      庚○○所分別簽署之『主要風險說明』書中，已明卻載稱
      ：(1)本金損失風險：發行機構不提供100％ 本金之保證。
      」等語，然甲○○表示因為有利率風險、信用風險（公司
      倒閉）、匯兌風險、國家風險（發生戰爭）…所以才會有
      不保本情況發生，尤其是發生國家風險時會損失100％ 本
      金，以上文字均在被告提出之主要風險說明中得到印證。
      另被告銀行又謂主要風險說明已載：「提前贖回必須以申
      請贖回當時之每單位市場報價贖回，可能會導致信託本金
      之損失」，然此段文字與被告所提之不保本曲線剛好相互
      呼應，也與其所提委託人非經期滿原則不得辦理贖回相呼
      應，故並非原告自行杜撰。
  ５、另外被告雖然於投資對帳單上載明連動式商品最新報價請
      至理財信託網查詢，但其字體十分小，且根據壹週刊報導
      ，該網站亦無淨值報價，然基金變動和連動債一樣大，為
      何在同一張投資對帳單上，基金可以揭露淨值而連動債卻
      不能？故堪認被告銀行僅單純寄送投資對帳單予原告等，
      但於投資期間，沒有隨時注意原告等所購買之金融商品風
      險變化情況，沒有適時通知原告等，沒有提供其規避風險
      之資訊。關於此部分事實，台灣高等法院99年上易字第29
      9 號判決即認定僅單純寄送投資對帳單，但並未適時主動
      為風險變動通知，亦未就系爭連動債不保本特性為詳細及
      明確之說明及告知，就發生重大風險變動時亦未適時主動
      通知等情，即屬未依信託法第22條及民法第535 條規定，
      盡善良管理人注意義務，致其受有不能於系爭連動債到期
      時收回全部投資款之損害。而上開判決經被告銀行聲請再
      審後已被駁回確定，更可證被告銀行確實未盡到盡善良管
      理人注意義務。
二、被告方面：
（一）被告銀行就系爭連動債產品所存在之相關風險已詳為說明
      ，確已盡善良管理人之注意義務，謹說明如下：
  １、訴外人甲○○於向原告等委任之代理人盧阿純、丙○○介
      紹上開產品時，曾提供產品廣告單1 紙，以說明產品之內
      容，該廣告文件下方載有：「本文件僅供內部教育訓練使
      用，不構成要約要素，產品條件以說明書為準，投資人應
      詳細閱讀中英文版產品說明書投資風險預告、最低收益風
      險、發行機構信用風險、利率風險、流動性風險、匯兌風
      險、提前贖回風險」等文字，因此，原告等如擬委託被告
      銀行購買該檔產品，雙方間之權利義務關係，除委託契約
      外，自應以被告銀行提供之產品說明書為本。而甲○○身
      為被告銀行之理財專業人員，自亦以產品說明書之內容對
      客戶進行講解，如說明書已經明載之條款，既構成契約內
      容之一部分，即應推定為原告等所明知，而不得謂被告銀
      行或甲○○有所隱瞞，或未盡告知義務，據以推卸其因投
      資所生之風險責任。況原告等所委任向被告銀行購買上開
      產品之丙○○於台灣嘉義地方法院檢察署上揭偵查案98年
      2月5日庭訊時亦自承，甲○○交付伊之申請書，伊拿回家
      家給庚○○簽名時，伊均有閱覽，並就說明書之內容對甲○○提出詢問，則原告等就申請書及說明書所載之內容，
      自不得諉為不知。
  ２、檢視本件投資相關文件可知：
    (1)在原告丁○○及庚○○所分別簽署之「主要風險說明」書
      中，已明確載稱：「(1)本金損失風險：發行機構不提供10
      0%本金之保證，亦不保證產品到期及最低收益率。當投資
      的3 年期間，連結標的在評價期間皆未達到提前出場之條
      件，且於期末評價期間連結標的期末價格跌至零，將導致
      委託人損失其100%信託本金。(2)委託人兼受益人提前贖回
      的風險：提前贖回必須以申請贖回當時之每單位市場報價
      贖回，可能會導致信託本金之損失。因此，當市場下跌幅
      度極大時，而客戶又選擇提前贖回，客戶會產生損失」。
      由於此條款攸關委託人權益甚鉅，因而在該條款下列特別
      要求「委託人兼受益人」簽名，此有原告丁○○及庚○○
      之簽名可證，由此足見，本件投資風險，被告銀行並未故
      意隱瞞，確為原告等所明知。核其性質，顯非屬保本之投
      資甚明。原告等指稱被告銀行及甲○○以此項投資為保本
      性質，對契約內容不利之部分有所隱瞞，實屬無稽。
    (2)另在原告丁○○與庚○○簽署之「特定金錢信託資金投資
      CSFB 3年港幣明日之星連動債產品特約事項」中，亦載明
      ：「15.b. 受託人不擔保委託人(兼受益人)於本項投資之
      原始投資金額、收益以及管理、運用績效，委託人（兼受
      益人)應自負盈虧」，及於該特約事項最後特別標示：「
      委託人(兼受益人)已充份閱讀及瞭解且接受前述本產品內
      容交易條件(如費用、收益計算等)。同時委託人明瞭且同
      意所有交易條件及信託期間均應依本特別約定事項而定，
      非經期滿原則不得辦理贖回。惟如特殊情形，委託人有辦
      理贖回之必要時，委託人除同意依本特別約定事項及投資
      標的相關規定辦理外，並應自行負擔跌價損失及相關衍生
      費用」等語，亦可證明本件投資所存在之損失風險，為原
      告等所明知。按原告2 人俱為醫生，為高級知識份子，對
      於契約內容之理解明顯高於一般人，對於契約條款所明確
      記載之事項，當有所瞭解，自不可能誤認其為保本性質之
      投資。
    (3)至於原告等主張甲○○持該廣告單向原告之配偶丙○○強
      調有關廣告單所載不保本說明線圖係提前贖回之算法，否
      則均為保本等語。按該廣告單比價示意圖係在說明各種發
      生保本或不保本之情況，與是否提前贖回無涉，甲○○亦
      未曾作如原告等主張之解說，故原告等上述主張純屬臨訟
      編纂之詞，實不可採。
  ３、再者，原告等既已自承均會收到被告銀行所寄發之投資對
      帳單，而因連動債淨值可能隨時間而隨時變動，故被告銀
      行均於綜合月結單上載明「最新報價請至理財信託網或分
      行查詢」，並於前揭網站按日載明連動債之最新報價，以
      作為客戶持有或解約之參考，此非僅符合行政院金融監督
      管理委員會銀行局94年12 月27日銀局(四)字第09480116890
      號函文之規定，亦已以定期報告方式告知客戶最新報價查
      詢方式。而且有關發行機構信用狀況平等訊息亦可於被告
      網站查詢得知，原告等自可隨時於被告銀行網站取得最新
      報價或發行機構等相關訊息，此外，於96年11月底「CSFB
      3 年港幣明日之星連動債」發生下限觸及事件時，銀行亦
      已以專函通知原告等相關資訊，據此可知，原告等指摘被
      告未報告風險變化以及發生風險極大變動未積極主動告知
      等情，尚非實在。
（二）其次，原告丁○○、庚○○委託被告銀行所進行之投資，
      非只系爭連動債一項而已，其自94年11月間起，陸續委託
      被告銀行投資多檔基金，除本件投資發生虧損外，其餘投
      資，均有獲利，此有原告2 人之投資清單可按，顯見原告
      等有經常性之投資行為，對於所投資產品之內容及特性，
      較諸一般不曾進行投資之人，本得有較為深刻之認識及判
      斷，此從其投資獲利之情形，自不難得知。原告等今以個
      別之投資失利，即指摘被告銀行及甲○○有未盡善良管理
      人注意義務之情形，而無視於其他投資產品之獲利結果，
      及本件投資文件中詳細標示之風險說明，乃據而請求返還
      投資金，實非足採。
（三）另外，本件原告等既已在契約的風險標示處親自簽名，即
      可推知原告等對於本件投資風險與不保本性質均已知悉，
      且原告在地檢署對被告行員甲○○提出之詐欺案件中，告
      訴代理人丙○○表示曾針對甲○○所提供相關契約關於損
      失全部本金的內容詢問甲○○，由此可知，原告等確實已
      知本件投資內容，更何況上開原告對被告銀行行員甲○○
      提出之詐欺案件，業經為不起訴處分，因此本件被告並未
      有違反善良管理人注意義務情形。
（四）綜上所述，原告之訴顯無理由，並聲明：如主文所示。
三、本院得心證之理由：
（一）原告等主張渠等經由被告銀行嘉義分行理財專員甲○○之
      介紹，得知「CSFB 3年港幣明日之星連動債」之產品，其
      後原告庚○○、丁○○依照訴外人甲○○之遊說，分別於
      94年11月22日及同年11月30日，透過被告銀行各別投資購
      買港幣15萬元之「CSFB 3年港幣明日之星連動債」產品；
      嗣於投資上開「CSFB 3年港幣明日之星連動債」期間，原
      告等已分別領得港幣1,800 元之利息等情，業據原告等提
      出中國信託商業銀行信託運用指示書（暨共同信託基金申
      購書）、產品條件內容說明及產品特約事項各1 份為證，
      且為被告所不爭執，是此部分之事實堪以認定。
（二）原告等另主張，訴外人甲○○遊說渠等投資購買「CSFB 3
      年港幣明日之星連動債」產品時，一再向原告等共同訴訟
      代理人丙○○表示該金融商品只要投資期間不主動贖回，
      期滿一定保證「保本」，致原告等誤信「CSFB 3年港幣明
      日之星連動債」為「保本」之產品而投資購買，因認被告
      未盡善良管理人之注意義務與告知義務，應依信託法及委
      任契約規定，負債務不履行之損害賠償責任云云。經查：
  １、觀諸原告等所提出「特定金錢信託資金投資『CSFB 3年港
      幣明日之星連動債』產品特約事項」第10條規定：「受託
      人（即被告）不擔保基於發行機構及本投資標的所生之任
      何風險，其中包括但不限發行機構於到期日前或到期日時
      投資標的財產價值（包括孳息收益）之交付，委託人（兼
      受益人）於指示投資本投資標的之前，已經自行審慎評估
      」等語，由是可知，在原告等透過被告銀行投資購買該「
      CSFB 3年港幣明日之星連動債」產品時，被告已明確表明
      該產品係屬於有損失風險之金融商品甚明；況且該產品特
      約事項之文末，並註記：「投資國外有價證券具有一定之
      風險，本行不擔保委託人（兼受益人）於本項投資之原始
      投資金額、收益以及管理、運用績效，委託人（兼受益人
      ）應自負盈虧」等語，更已明確表明「CSFB 3年港幣明日
      之星連動債」為「不保本」之金融商品，是由原告等所自
      行提出之文件以觀，已難認原告等上揭主張為真實。
  ２、況依兩造所簽訂之「中國信託商業銀行信託運用指示書（
      暨共同信託基金申購書）」及「『CSFB 3年港幣明日之星
      連動債』產品條件內容說明」等文件內容觀之，該等文件
      中均有關於「CSFB 3年港幣明日之星連動債」產品之投資
      風險告知與相關說明，且亦經原告庚○○、丁○○分別簽
      名確認；甚至在有關主要投資風險之告知部分，被告在上
      揭文件中非但特別以「加大字體」標明：「本金損失風險
      ：發行機構不提供100%本金之保證，亦不保證產品到期及
      最低收益率，當投資的3 年期間，連結標的在評價期間皆
      未達到提前出場之條件，且於期末評價期間連結標的期末
      價格跌至零，將導致委託人損失其100%信託本金」、「提
      前贖回風險：提前贖回必須以申請贖回當時之每單位市場
      報價贖回，可能會導致信託本金之損失」等內容，並要求
      原告庚○○、丁○○在上開條款之文末處另外簽名，以表
      示原告等已受被告告知並充份瞭解投資風險，則原告等事
      後再推稱不知產品風險，被告銀行理財專員甲○○疏未充
      份告知「CSF B3年港幣明日之星連動債」產品具體內容與
      不保本性質云云，即乏實據，而難以採信。
  ３、至於原告等雖主張被告未交付上開「中國信託商業銀行信
      託運用指示書（暨共同信託基金申購書）」及「『CSFB 3
      年港幣明日之星連動債』產品條件內容說明」等文件云云
      ，惟經向原告等共同訴訟代理人丙○○質以本件投資經過
      乙情，陳稱：「當時我們都是透過證人甲○○到中國信託
      銀行嘉義分行辦理開戶，當時原告庚○○的文件是由我帶
      回去給他簽名再交回去中國信託嘉義分行，原告丁○○部
      分是由我母親帶回去給丁○○簽名，再交回去中國信託嘉
      義分行」等語（詳本院99年8 月17日言詞辯論筆錄），由
      是以觀，上開文件既均由原告等人事先攜回家中審閱無誤
      後，始由原告庚○○、丁○○親自於文件上簽名，則原告
      等對於此等業已經親自審閱、簽名之文件，事後再主張被
      告未交付該等文件云云，所述顯有悖常理，尚難採信；況
      且，原告等共同訴訟代理人丙○○於審理中復自承：「原
      告兩人的投資連動債都是委託我辦理的，當時被告嘉義分
      行的行員甲○○拿廣告來跟我招攬投資，當時我看文件裡
      面就已經看到不提供本金保本的字眼，所以我特別問甲○○，他還跟我說不保本是指發生戰爭才會損失本金百分之
      百，或者連結投資的三家公司倒閉才會百分之百的本金不
      見」等語（詳本院99年6月3日言詞辯論筆錄），由是可知
      ，原告等共同訴訟代理人丙○○為具有相當風險概念之投
      資者，於投資之初業已意識到投資風險，並主動向被告銀
      行理財專員甲○○詢問相關投資風險甚明，俱足認原告等
      主張被告疏未充份告知「CSFB 3年港幣明日之星連動債」
      具體內容及不保本性質云云，尚屬無稽，難予採信。至於
      原告等共同訴訟代理人丙○○另主張證人甲○○「刻意」
      不實告知只有發生戰爭才會損失投資本金云云，惟此為證
      人甲○○所否認，原告等亦未舉證以實其說，其主張已難
      逕予採信，更何況原告等針對證人甲○○所提之刑事詐欺
      告訴，亦經臺灣嘉義地方法院檢察署檢察官以98年度偵字
      第5587、5588號為不起訴處分確定，有該案不起訴處分書
      1 份可參，亦足認證人甲○○尚無原告等所指「刻意」告
      知不實資訊之情事至明。
  ４、再者，原告等另主張，被告銀行理財專員甲○○當時向原
      告等介紹「CSFB 3年港幣明日之星連動債」產品之廣告單
      上，有「保本」之註記，並提出廣告單1 紙為憑，惟觀之
      原告所提之廣告單上內容，雖有「保本」字句之記載，惟
      亦有「不保本」文字之標示，且該廣告單文末亦已明確指
      明「本文件僅供內部教育訓練使用，不構成要約要素，產
      品條件以說明書為準，投資人應詳細閱讀中英文版產品說
      明書投資風險預告」等文句，是原告等僅以廣告單上曾經
      出現「保本」文字，逕認被告有刻意告知不實資訊之情事
      ，非但與本院前揭認定不符，亦屬原告等主觀之推論，尚
      難憑採。況且證人甲○○就此亦於審理中明確證稱：「一
      開始我就有跟丙○○說明這是不保本投資類型，依據明日
      之星連動債的操作方式，它有一個下檔的保護，如果沒有
      跌破投資金額的百分之五十五以下，三年之後我們保證他
      可以領回本金，但是如果跌破百分五十五以下，就沒有保
      證本金，要自行負擔損失，這個部分我們都有充分向丙○○及他的母親說明」等語（詳本院99年8 月17日審理筆錄
      ），由此可知，前述廣告單上所載「保本」之文字，是因
      「CSFB 3年港幣明日之星連動債」產品設有投資下檔保護
      機制，倘該產品未跌破投資金額百分之五十五之下檔保護
      ，確實有期滿領回全部本金之特色，是原告等專以廣告單
      上「保本」之文句，主張被告刻意告知不實資訊云云，不
      足採信。至於原告等又主張「CSFB 3年港幣明日之星連動
      債」產品之中、英文版本不符，中文版只有節錄部分，且
      翻譯不實，刻意隱瞞投資風險云云，因原告等上述主張過
      於空泛，且與本院前揭認定被告已為風險告知之結論不符
      ，同難採信。
  ５、末查，原告等復主張被告未說明「CSFB 3年港幣明日之星
      連動債」之相關資訊，原告等不了解該產品之最新報價，
      投資對帳單上亦僅有投資本金，而無最新報價，故認被告
      未盡善良管理人之注意義務云云。然按委託人或受益人得
      請求閱覽、抄錄或影印信託事務之文書，並得請求受託人
      說明信託事務之處理情形，信託法第32條第1 項定有明文
      ，本件原告等指定被告銀行為受託人而投資申購「CSFB 3
      年港幣明日之星連動債」，由被告銀行為原告等辦理投資
      事務，按諸上開規定，原告等自得請求被告說明信託事務
      之處理情形。惟所謂說明信託事務之處理情形，及使申購
      者知悉相關資訊，並不以口頭說明或報告為限，依卷附「
      中國信託商業銀行信託運用指示書（暨共同信託基金申購
      書）」約款第2 條約定，受託人（即被告）得將信託資金
      集合管理運用帳戶之營運範圍或方法等相關資料通知委託
      人（按即原告）或設置於網站或受託人營業場所，俾委託
      人得經其自行判斷，顯見兩造就系爭交易價格資訊之提供
      ，已約明被告得以「通知」或「揭示於網站或營業處所」
      之方式為之，尚不以口頭說明或寄發書面報告為限。衡諸
      原告等並不否認被告有按時寄發投資對帳單交付予原告等
      情，且該投資對帳單上亦已載明「最新報價請至理財信託
      網或分行查詢」等文字，亦有投資對帳單1 份在卷可佐，
      自不能僅以被告未於投資對帳單上載明「CSFB 3年港幣明
      日之星連動債」之最新報價，即逕認被告未盡善良管理人
      之注意義務。至於原告等所舉台灣高等法院99年上易字第
      299 號判決，其案例事實乃該案投資人有明確向受託銀行
      表明「要求須保本，不得有全損之風險」，然受託銀行疏
      未提供適合投資人要求之投資標的所造成之損害糾紛，惟
      本件原告等投資之初並未向被告銀行表明要求提供「保本
      」之金融商品，且原告等共同訴訟代理人丙○○於審理中
      亦自承：「（你在被告銀行開戶的時候有無向證人（甲○○）表示你所要投資的都是要保本的類型？）沒有，全部
      由我自己判斷是否投資」等語（詳本院99年8 月17日言詞
      辯論筆錄），顯見二者案例事實並不相符，該案判決結果
      自無拘束本院之效力。從而，原告等主張被告未盡善良管
      理人注意義務，應賠償原告等投資所生損失部分，因原告
      等未能舉證以實其說，且主張內容空泛，要難採信，應予
      駁回。
  (三)綜上所述，原告等援引信託法第22條及民法第535 條規定
      ，主張依債務不履行之法律關係，請求被告給付原告等如
      其聲明所示金額及利息，為無理由，均應予駁回。原告等
      既受敗訴判決，其等假執行之聲請即失所附麗，不應准許
      。
四、本件事證已臻明確，兩造其餘主張及舉證，經核與判決結果
    不生影響，爰不另一一論述，附此敘明。
五、據上論結，本件原告等之訴均為無理由，依民事訴訟法第78
    條，判決如主文。
中    華    民    國    99    年    8     月    31    日
                  民一庭法  官  周俞宏
以上正本係照原本作成
如對本判決上訴須於判決送達後20日內向本院提出上訴狀
如委任律師提起上訴者，應一併繳納上訴審裁判費。
中    華    民    國    99    年    8     月    31    日
                            書記官  劉怡欣

司法院資訊處製作；財團法人民間司法改革基金會備份。
